【裁判字號】    89,訴,289
【裁判日期】    890309
【裁判案由】    常業竊盜
【裁判全文】
臺灣臺北地方法院刑事判決                          八十九年度訴字第二八九號
    公  訴  人  臺灣臺北地方法院檢察署檢察官
    被      告  乙○○
右列被告因竊盜案件，經檢察官提起公訴（八十九年度偵字第二八二九號），本院判
決如左：
    主  文
乙○○連續在車站竊盜，處有期徒刑壹年。
    事  實
一、乙○○於八十年間，曾因犯竊盜案件，經臺灣板橋地方法院判處有期徒刑五月，
    緩刑三年，上訴後經臺灣高等法院駁回上訴，乃告確定，復於緩刑期間即八十一
    年間，二度因犯竊盜案件，再分別經臺灣臺東地方法院判處有期徒刑六月，及臺
    灣板橋地方法院判處有期徒刑十月，前開緩刑之宣告，嗣被撤銷，經定執行刑為
    一年八月，自八十一年七月二十二日送監執行，預訂於八十三年三月二十二日執
    行完畢（其間僅有一年八月，臺灣高等法院刑案紀錄簡覆表載為「一年十月」，
    應屬誤載），嗣乙○○於八十三年一月八日因縮短刑期假釋出監，並於八十三年
    三月十四日縮刑期滿執行完畢，迄本件犯罪時間，已逾五年，又基於概括犯意，
    連續於八十八年十二月二十七日三時許，及八十八年十二月三十一日十時三十分
    許，八十九年一月二十六日八時三十分許，竊盜財物：
（一）乙○○於八十八年十二月二十七日三時許，意圖為自己不法之所有，在臺北縣
      新莊市○○路三一三巷「新莊公有市場」第一０八０號攤位（經查為丙○○所
      營賣菜攤位），見攤商不在該攤位，乃下手竊取該攤商所有，放置在攤位上之
      硬幣一袋，約值新臺幣（下同）三千多元，得手後花用殆盡；
（二）乙○○於八十八年十二月三十一日十時三十分許，意圖為自己不法之所有，在
      臺北縣三重市○○○路二號菜市場某水果攤位（經查為甲○○所營水果攤位）
      ，趁攤商轉頭不注意之際，下手竊取該攤商所有皮夾一個及一千五百元，得手
      後將現金花用殆盡，並丟棄該皮包；
（三）乙○○復基於同一概括犯意，於八十九年一月二十六日八時三十分許，在臺北
      火車站第二月臺第五車候車位置，見丁○○離開座位，將其皮夾放在手提包內
      ，乃下手竊取丁○○所有之皮夾，內有學生證及現金一千三百元，而在車站竊
      盜，乙○○得手後，旋被巡警當場查獲。
二、案經內政部警政署鐵路警察局第一警務段移送臺灣臺北地方法院檢察署檢察官偵
    查起訴。
    理  由
一、右揭被告乙○○連續竊盜犯罪事實：（一）業據被告於警訊中、檢察官偵查中，
    及本院審理中均坦承不諱，有警訊筆錄、偵查筆錄，及本院審判筆錄可證，被告
    並於警訊中及本院審理中，均坦認因年關將屆，身上沒錢，乃下手行竊等語（見
    偵查卷宗第三頁末行，及本院審判筆錄）；（二）並核與被害人丙○○、甲○○
    、丁○○分別於警訊時證述情節相符（見偵查卷宗第六頁至第八頁丁○○、甲○○、丙○○警訊筆錄）；（三）被告雖於警訊中辯稱，於八十八年十二月二十七
    日三時許，在「新莊公有市場」第一０八０號竊盜賣菜攤位竊取劉錫銘所有硬幣
    一袋，約一、二千元等語，但被告自承並未計算實際金額（見偵查卷宗第四頁背
    面第七行），仍應以被害人丙○○於警訊中指稱被告竊盜袋內硬幣約值三千多元
    等語（見偵查卷宗第八頁末二行丙○○警訊筆錄），較可採信；（四）此外，復
    有被害人丁○○所立具之贓物認領保管單一紙，上載新臺幣一千三百元、文化大
    學學生證一張、皮夾一只，附於偵查卷宗可憑（見偵查卷宗第九頁）。本件事證
    明確，被告犯行洵堪認定。
二、被告所為在車站竊盜之犯行，係犯刑法第三百二十一條第一項第六款在車站竊盜
    之加重竊盜罪，至其所犯在菜市場竊取攤商財物之行為，係犯同法第三百二十條
    第一項之普通竊盜罪。被告所犯加重竊盜及普通竊盜罪，其基本構成要件相同，
    顯係基於概括犯意而反覆為之，應依刑法連續犯之例論以一罪，並加重其刑。公
    訴意旨雖稱被告已坦承連續犯普通竊盜及加重竊盜犯行，即有犯罪習慣，並賴以
    維生，因認被告係犯常業竊盜罪嫌等語，惟核諸本件僅有之一份偵查筆錄所載，
    被告係於偵查中自承當時沒有工作等語（見偵查卷宗第十六頁偵查筆錄第十行）
    ，並未自白有何以竊盜為常業之故意，且被告於警訊中、檢察官偵查中，均坦認
    因年關將屆，身上沒錢，乃下手行竊等語（見偵查卷宗第三頁末行，及本院審判
    筆錄），更難遽以認為被告已經坦承係基於常業犯之故意而下手行竊，再參之以
    公訴意旨所訴被告犯罪事實，復已認定被告係連續犯有竊盜罪嫌，並載明於犯罪
    事實欄，而非基於常業故意而犯之，均足認定被告係基於概括犯意，乃為連續竊
    盜之犯行，不能僅以被告於檢察官初訊中自承犯罪當時並無職業，率即認為必係
    以犯罪為常業，公訴人引用法條既有未洽，本院應予變更其起訴法條。爰審酌被
    告先後各次竊盜所得共約數千元，所生危害非鉅，犯後已經坦承犯行，態度尚佳
    ，但被告於八十年間，曾因犯竊盜案件，經臺灣板橋地方法院判處有期徒刑五月
    ，緩刑三年，上訴後經臺灣高等法院駁回上訴，乃告確定，復於緩刑期間即八十
    一年間，二度因犯竊盜案件，再分別經臺灣臺東地方法院判處有期徒刑六月，及
    臺灣板橋地方法院判處有期徒刑十月，前開緩刑之宣告，嗣被撤銷，經定執行刑
    為一年八月，自八十一年七月二十二日送監執行，預訂於八十三年三月二十二日
    執行完畢，嗣乙○○於八十三年一月八日因縮短刑期假釋出監，並於八十三年三
    月十四日縮短刑期執行完畢，有被告之臺灣高等法院檢察署刑案紀錄簡覆一份，
    附於本院刑事卷宗可憑，迄本件犯罪時間，雖均已逾五年，但被告已有多次竊盜
    之刑案紀錄，復再連續竊盜，足認被告以前刑之執行尚未能收警惕之效，檢察官
    認為被告已有犯罪習慣，請求酌予量處有期徒刑二年，併命於刑之執行前令入勞
    動場所強制工作，雖嫌苛重，但被告自律能力不佳，已屬顯然，仍應量處較重之
    刑，以收懲惕之效，及其犯罪之動機、目的、手段等一切情狀，量處如主文所示
    之刑，以示懲儆。
據上論斷，應依刑事訴訟法第二百九十九條第一項前段、第三百條，刑法第五十六條
、第三百二十一條第一項第六款，判決如主文。
本案經檢察官莊俊仁到庭執行職務
中      華      民      國    八十九    年      三      月九      日
                                      臺灣臺北地方法院刑事第六庭
                                          法  官  黃程暉
右正本證明與原本無異。
如不服本判決，應於判決送達後十日內，向本院提出上訴狀。
                                          書記官  張華瓊
中      華      民      國    八十九    年      三      月    二十四    日
附錄本案論罪科刑法條全文
刑法第三百二十一條第一項第六款
犯竊盜罪而有左列情形之一者，處六月以上五年以下有期徒刑：
六、在車站或埠頭而犯之者。
刑法第三百二十條第一項
意圖為自己或第三人不法之所有，而竊取他人之動產者，為竊盜罪，處五年以下有期
徒刑、拘役或五百元以下罰金。


司法院資訊處製作；財團法人民間司法改革基金會備份。
